臺灣高等法院臺南分院刑事判決　　　　 96年度上易字第560號
上　訴　人　臺灣臺南地方法院檢察署檢察官
被　　　告　甲○○
上列上訴人因被告侵占等案件，不服臺灣臺南地方法院95年度易
字第1304號中華民國96年7月12日第一審判決（起訴案號：臺灣
臺南地方法院檢察署95年度偵字第961號），提起上訴，本院判
決如下：
    主  文
上訴駁回。
    理  由
一、公訴意旨略以：甲○○明知其夫蘇清林與友人乙○○等二人
    ，分別係「行家國際租賃有限公司」（公司地址同甲○○前
    開戶籍地址）之實質及名義負責人，詎其意圖為自己不法之
    所有，利用乙○○不知其所申辦之國泰世華銀行（帳號：00
    0000000000號）現金卡業經核卡通過，並於民國93年11月8
    日，經上開銀行直接寄至乙○○於申請資料上所載之戶籍地
    址（亦同甲○○前開戶籍地址）而未預先通知乙○○，甲○
    ○即於不詳人士蓋用乙○○之印章而收受上開現金卡後，在
    未知會且亦未交予乙○○之情形下，將上開現金卡予以侵占
    入己，且旋秉前開同一之犯意，於同年月11日，持該現金卡
    於國泰世華銀行之不詳提款機前，擅自在電腦螢幕所依序顯
    示之數頁電磁紀錄畫面上，以輸入乙○○之密碼及提領款項
    數額之不正方法，冒用乙○○之名義操作該自動提款機，藉
    此預借現金新台幣（下同）20,000元得手，嗣其亦僅繳款數
    次後，即未繼續予以清償。嗣經乙○○於94年8、9月間，因
    多次接獲國泰世華銀行以電話簡訊告知乙○○前開預借現金
    部分積欠未還，乙○○始查知其前開現金卡遭甲○○領用，
    復因甲○○仍不處理前開所餘債款（含利息及違約金等共計
    18,214元），乙○○乃報警處理，而為警循線查獲上情。因
    認被告甲○○涉犯刑法第335條第1項之侵占罪、同法第339
    條之2之不正利用自動付款設備詐欺罪等罪嫌云云。
二、按犯罪事實，應依證據認定之，無證據不得認定其犯罪事實
    ；又不能證明被告犯罪者，應諭知無罪之判決，刑事訴訟法
    第154條第2項、第301條第1項分別定有明文。次按事實之認
    定，應憑證據，如未能發現相當證據，或證據不足以證明，
    自不能以推測或擬制之方法，為裁判基礎；認定不利於被告
    之事實，須依積極證據，苟積極證據不足為不利於被告之事
    實認定時，即應為有利於被告之認定，更不必有何有利之證
    據；又認定犯罪事實所憑之證據，雖不以直接證據為限，間
    接證據亦包括在內；然而無論直接或間接證據，其為訴訟上
    之證明，須於通常一般之人均不致有所懷疑，而得確信其為
    真實之程度者，始得據為有罪之認定。最高法院40年台上字
    第86號、30年上字第816號、76年台上字第4986號分別著有
    判例可資參照。
三、本件公訴意旨認被告甲○○涉犯上開侵占及不正利用自動付
    款設備詐欺罪等罪嫌，無非以告訴人乙○○之指訴，及被告
    坦承有使用告訴人之現金卡借款，同時在被告處查獲有乙○
    ○之現金卡1張及印章1枚為據。訊據被告甲○○固坦承有使
    用告訴人之現金卡借款乙節，惟堅決否認有何侵占及不正利
    用自動付款設備詐欺罪嫌，辯稱：伊是經過乙○○同意使用
    該現金卡的，且繳款都是乙○○通知伊的，沒有不法。告訴
    人乙○○對此現金卡所有的事情均知情，乙○○的印章都有
    用來處理公司的事情，從郵局領文件也是用乙○○的印章等
    語。
四、經查：
(一)、告訴人乙○○雖指稱本件所申請之國泰世華銀行現金卡（「
    晶鑽卡」）並未借予被告使用，且於原審審理中證稱：【簽
    名當時，我有跟甲○○講說我申請的這些卡，有通過時，要
    告知我，讓我知道，經我同意後，才可以使用。】等語（見
    原審卷第57頁）。然告訴人已陳稱辦此張現金卡（「晶鑽卡
    」）之目的乃是要借予被告使用乙節應屬無誤（見本院卷第
    25 頁），則申辦此張現金卡之事告訴人自均應知情。且申
    請書上的簽名及個人資料均是告訴人自行填寫的，亦經告訴
    人證承在卷（見原審卷第57頁），並有晶鑽卡申請書附卷可
    稽。又告訴人證稱：【（檢察官問：國泰世華銀行此張現金
    卡核卡過程中，該銀行有無以書面或是電話向你核對過？）
    銀行有以電話跟我聯絡，問我是否有申請辦理此晶鑽卡，我
    回答說有。】、【（檢察官問：銀行有無告訴你此卡馬上就
    會核發，或是確定此卡已經准發？）該人員只告訴我，如果
    有通過，會再通知我。】等語。由告訴人之證言可知申請現
    金卡之事，銀行人員也確有用電話與之確認，則告訴人事後
    卻辯稱以為被告拿給他申請的是信用卡，不知道是辦現金卡
    云云，自難遽予採信。
(二)、再告訴人稱不知銀行有核准此張現金卡，但告訴人已證稱銀
    行人員在確認其是否申請現金卡時，已告知會另行通知是否
    核准，同時證人鄭妙蕙即本件現金卡承辦人員具結證稱：【
    （審判長問：本件核准下來之後，你有無通知申請人乙○○
    此卡已經核發下來？）審核通過後，我們會通知客戶，除非
    沒有聯繫上，如果有辦法留言，我們會留言。（審判長問：
    是否所有申請的客戶你都會以電話通知？）都會。】等語（
    見原審卷第63頁），足徵銀行承辦人員應有通知告訴人現金
    卡已核准之事。
(三)、又告訴人固否認放置公司的印章可以領取其私人文件，惟告
    訴人既於93年間擔任「行家國際租賃有限公司」名義負責人
    ，同時戶籍亦設於該公司同址，且到庭時復證稱：【（檢察
    官問：該公司的信件如果是你的部分，何人收？）通常有人
    代收，如果公司沒有人，才通知我去郵局領回。】等語（見
    原審卷第55頁）可見寄至戶籍地之告訴人信件亦是由公司之
    人代收。
(四)、又據銀行實務，凡申領現金卡，一旦從自動提款機借用現金
    成立，均會立即以簡訊通知持卡人確認。是被告辯稱：【我
    領款後，乙○○有打電話向我確認是否借款，我有告訴他是
    借該款繳納車款，我並問他為何知道，他說銀行有傳簡訊給
    他，告訴他有人用該卡借了2萬元。】等語（見原審卷第18
    頁）。然告訴人則稱：【那是因為我通知被告要去繳款，告
    訴他如果他繳款，我就不告他，但是他在警察前面說，叫我
    去告。】等語（見原審卷第18頁）。由上足見被告持卡借款
    乙事，告訴人係知情，而非經銀行催繳後始知情，是告訴人
    此部分之指訴，尚非可取。
(五)、末查，告訴人申辦現金卡之目的既是借予被告使用，同時其
    信件一般又是由公司人員代收，被告收取後，使用告訴人之
    現金卡借款即無侵占、不正利用自動付款設備詐欺等違法行
    為可言。何況告訴人另有4張現金卡及1張信用卡借予被告使
    用，被告若存有侵占、詐欺犯行，何須為此區區2萬元，且
    已繳款多期後（自93年12月至94年8、9月），始因週轉不靈
    而未續繳，致觸刑章？另依被告提出之現金卡繳款單（見原
    審卷第27-29頁），其上戶名載為「乙○○」，繳款人則為
    「甲○○」，若是被告有意欺瞞，為何填寫自己的名字以供
    追查？告訴人事後否認其事，應純屬卸免民事債務之舉，不
    足採信。
五、綜上所述，告訴人之指訴殊與常情有違，難予採信。此外，
    復查無其他積極證據足資證明被告確有侵占及不正利用自動
    付款設備詐欺犯行。
六、從而原審以被告犯罪尚屬不能證明，而為無罪之諭知，其認
    事用法洵無違誤。檢察官上訴意旨認：告訴人並未接獲國泰
    世華銀行承辦人詢問是否申請現金卡，而僅詢問是否申請「
    晶鑽卡」，上開銀行未實際將「現金卡已核准」之訊息通知
    告訴人，且就告訴人所陳，其借予被告使用之卡債約36萬元
    ，遠高於本件2萬元，告訴人如欲免民事責任，何不就其餘
    之債務亦一併否認，而僅選擇本件2萬元之債務提告，而認
    被告領取本件現金卡借款乙情，告訴人確係不知情云云。指
    摘原判決有誤，應予撤銷改判。然按：上開檢察官所指摘情
    形或已據本院說明如前，或純屬想當然爾之推論，均非可取
    ，其上訴為無理由，應予駁回。
七、據上論斷，應依刑事訴訟法第368條，判決如主文。
本案經檢察官劉欽銘到庭執行職務。
中　　華　　民　　國　　96　　年　　10 　 月　　25　　日
　　　　　　　　　刑事第一庭    審判長法  官　黃崑宗
                                      法  官  蔡長林
                                      法  官  夏金郎
以上正本證明與原本無異。
不得上訴
　　　　　　　　　　　　　　　　      書記官　劉岳文
中　　華　　民　　國　　96　　年　　10 　 月　　25　　日
